臺灣高等法院刑事判決　　　　　　　 100年度上訴字第2022號
上　訴　人　臺灣板橋地方法院檢察署檢察官
被　　　告　陳信利
指定辯護人　本院公設辯護人陳德仁
上列上訴人因被告殺人未遂案件，不服臺灣板橋地方法院100年
度訴字第543號，中華民國100年5月20日第一審判決（起訴案號
：臺灣板橋地方法院檢察署99年度偵字第30234號），提起上訴
，本院判決如下：
    主  文
原判決撤銷。
陳信利以加害生命之事，恐嚇他人致生危害於安全，累犯，處拘
役伍拾日，如易科罰金，以新臺幣壹仟元折算壹日。
    事  實
一、陳信利前於民國99年間，因竊盜案件，經臺灣士林地方法院
    以99年度湖簡字第111號判決判處有期徒刑4月確定，於99年
    8月27日執行完畢（於本案構成累犯）。其於99年11月10日
    下午4時許，在臺北縣三重市（已改制為新北市三重區○○
    ○街112號前之「廣一廣場」內，因酒後與友人朱天源發生
    口角，竟基恐嚇危害安全之犯意，先至上開廣場對面之萊爾
    富便利商店（址設臺北縣三重市○○街122號）購買水果刀1
    支後，返回上開廣場，向朱天源稱：「要給你死！」，以此
    加害生命之事恐嚇朱天源，致生危害於朱天源之安全，之後
    並持該水果刀朝朱天源揮去，因而造成朱天源右前胸、右背
    分別受有3公分長之刀傷（傷害部分未據告訴）。嗣經警方
    獲報前往現場，當場逮捕陳信利，並於臺北縣三重市○○街
    110號前水溝內扣得上開水果刀1支。
    理  由
壹、證據能力部分：
一、按被告以外之人於審判外之言詞或書面陳述，除法律有規定
    者外，不得作為證據。被告以外之人於檢察事務官、司法警
    察官或司法警察調查中所為之陳述，與審判中不符時，其先
    前之陳述具有較可信之特別情況，且為證明犯罪事實存否所
    必要者，得為證據。刑事訴訟法第159條第1項、第159條之2
    定有明文。查，證人即被害人朱天源於警詢時之陳述，屬被
    告以外之人於審判外之陳述，其於原審時，業經依法傳訊到
    庭而為陳述，予上訴人即檢察官、被告等對之行使詰問權之
    機會，其於警詢時所為之陳述，與審判中不符部分，審酌其
    於警詢中陳述作成時之外部狀況，並無違背法定程序之情事
    ，且其係於案發當日即接受警方詢問，陳述時距離事發時間
    較近，記憶較為鮮明，亦較無衡量利害關係而為不實陳述之
    可能性，是其先前於警詢時之陳述與審理中不符部分，具有
    較可信之特別情況，且為證明犯罪事實存否所必要者，得為
    證據。被告辯護人於原審及本院審理時爭執朱天源於警詢證
    述之證據能力（見原審卷第33頁、本院100年7月28日準備程
    序筆錄第3頁），為無理由。
二、按被告以外之人於審判外之陳述，雖不符同法第159條之1至
    第159條之4之規定，但經當事人於審判程序同意作為證據，
    法院審酌該言詞陳述或書面陳述作成時之情況，認為適當者
    ，亦得為證據；當事人、代理人或辯護人於法院調查證據時
    ，知有第159條第1項不得為證據之情形，而未於言詞辯論終
    結前聲明異議者，視為有前項之同意。刑事訴訟法第159條
    之5有明文規定。其立法意旨在於傳聞證據未經當事人之反
    對詰問予以核實，原則上先予排除。惟若當事人已放棄反對
    詰問權，於審判程序中表明同意該等傳聞證據可作為證據；
    或於言詞辯論終結前未聲明異議，基於尊重當事人對傳聞證
    據之處分權，及證據資料愈豐富，愈有助於真實發見之理念
    ，且強化言詞辯論主義，使訴訟程序得以順暢進行，上開傳
    聞證據亦均具有證據能力。本件判決其餘所引用之被告以外
    之人於審判外之陳述，雖為傳聞證據，惟檢察官、被告及辯
    護人於本院準備程序中並未爭執該等陳述之證據能力，且迄
    至言詞辯論終結前亦未再聲明異議，本院審酌上開證據資料
    製作時之情況，尚查無違法不當及證明力明顯過低之瑕疵，
    亦認為以之作為證據應屬適當，故揆諸前開法律規定與說明
    ，爰逕依刑事訴訟法第159條之5規定，認前揭證據資料有證
    據能力。
貳、認定事實之理由及證據：
    訊據被告陳信利固坦承有於上開時、地與朱天源因細故發生
    口角，其前往便利商店購買水果刀1支返回後，持該水果刀
    劃傷朱天源之事實，惟否認有何恐嚇危害安全之犯行，辯稱
    ：伊沒有向朱天源說「要給你死」這句話云云。惟查：上開
    事實，業據證人朱天源於警詢時證述綦詳，其證稱：當時伊
    跟陳信利在「廣一廣場」喝酒聊天，陳信利說伊孫子被毆打
    的事，要去幫伊討回來，伊跟陳信利說沒關係，不用了，之
    後陳信利說要去廁所，回來之後莫名奇妙地找伊麻煩，雙方
    爭執不休，陳信利就說：「幹，要給你死」，之後便拿出水
    果刀刺過來等語（見偵查卷第9頁背面）；又證人附近住戶
    吳國琳於警詢、偵查時亦證稱：伊看見被告與朱天源二人起
    爭執，之後二人扭打，朱天源將被告手持之水果刀搶下等語
    （見偵查卷第12頁背面、第102頁）；另被告前往萊爾富便
    利商店購買水果刀一節，復據證人即該便利商店店長翁聖格
    於警詢、偵查時證述明確（見偵查卷第11頁背面、第101頁
    ）；再參酌被告於警詢時亦自承：伊有說過「幹，要給你死
    」那句話等語（見偵查卷第7頁）。此外，並有萊爾富便利
    商店編號為RK00000000號之統一發票、臺北縣立醫院99年11
    月10日北縣醫診字第99078096號診斷證明書、臺北縣立醫院
    99年12月13日北縣醫歷字第0990014005號函暨所附朱天源之
    急診病歷資料、現場及朱天源受傷照片等件（見偵查卷第21
    、22、24、25至33、130至135頁）在卷可稽，及水果刀1支
    扣案足資佐證。至證人朱天源於原審時雖改稱：被告沒有對
    伊說「要給你死」，伊酒醉了，伊沒有聽到云云（見原審卷
    第49頁），然證人朱天源於案發當日之警詢時，已就被告有
    對其為上開恐嚇言詞一節，證述明確，被告於案發當日之警
    詢時亦坦承有對朱天源為上開恐嚇言詞等情，均如前述，而
    證人朱天源於原審時並證稱：伊與被告認識20年，是換帖兄
    弟，伊不要對被告提出告訴，伊不要求賠償，不要讓伊少一
    個朋友等語（見原審卷第50頁背面、第51頁），顯見證人朱
    天源於原審證述時，已表明其與被告為多年之朋友，已不追
    究被告犯行之意，是有相當理由足認其於原審時所述，係因
    不再追究被告刑責而迴護被告之詞，應以其警詢時之證述為
    可採。綜上足認證人朱天源上開於警詢時之證述，並非無稽
    ，被告有以上開加害生命之言詞恐嚇朱天源，致生危害於安
    全之事實，應堪認定。
參、論罪科刑及撤銷改判之理由：
一、按恐嚇乃以將加害之事實，通知被害人，使其生畏懼之心為
    已足，凡以加害人之生命、身體、自由、名譽或財產，使人
    心生畏怖之心理者均屬之，而恐嚇之方法，包括使用言語、
    文字、動作、明示或默示等方式，且惡害通知之方式，直接
    或間接、書信或電話通知等均無不可，且不以發生實害為必
    要。被告陳信利向朱天源稱：「要給你死」等語，顯係以言
    語直接將加害生命之事實，通知朱天源，其後並逕持刀揮向
    朱天源，其上開言詞足以對朱天源造成心理上強大威脅與壓
    力，而心生畏懼，致生危害於安全，應無可疑。核被告所為
    ，係犯刑法第305條之恐嚇危害安全罪。檢察官起訴書論罪
    法條欄雖未記載刑法第305條，惟起訴書犯罪事實欄已敘及
    被告上開恐嚇犯行（見起訴書犯罪事實欄第10、11行），且
    經檢察官於本院審理時陳明上開事實係在起訴範圍內（見本
    院100年9月21日審判筆錄第2頁），是此部分顯係因檢察官
    以實害行為吸收危險行為之法理，以殺人未遂罪對被告提起
    公訴之結果，應屬起訴書漏引法條問題，本院自得加以審究
    ，併此敘明（本院暨所屬法院92年法律座談會刑事類提案第
    28號研討結果參照）。被告前有如事實欄所載犯罪科刑及執
    行情形，有本院被告前案紀錄表在卷可稽，其於有期徒刑執
    行完畢後5年內，故意再犯有期徒刑以上刑之本罪，為累犯
    ，應依法加重其刑。
二、原審以被告並無殺人犯意，應係基於傷害之犯意而實施上開
    傷害行為，而被告所犯傷害犯行，未據告訴，諭知公訴不受
    理之判決，固非無見。惟查：本案檢察官起訴事實已敘及被
    告恐嚇危害安全之犯行，雖起訴書論罪法條欄未記載刑法第
    305條，但此係因檢察官以實害行為吸收危險行為之法理，
    以殺人未遂罪對被告提起公訴之結果，應屬起訴書漏引法條
    問題，有如前述，是就被告持水果刀劃傷被害人朱天源之行
    為部分，雖無證據證明被告係以殺人之犯意為之，應係其基
    於傷害之犯意而實施之傷害行為（理由詳如下述），而被告
    所犯傷害犯行，又未據被害人提出告訴，固本應諭知此部分
    公訴不受理之判決，但因此部分與上開恐嚇危害安全有罪部
    分，檢察官認屬實害行為吸收危險行為之實質上一罪關係，
    自應由法院就被告所犯恐嚇危害安全部分諭知有罪之判決，
    就傷害部分不另為公訴不受理之諭知，然原審逕對被告諭知
    公訴不受理之判決，於法有違。從而，本件檢察官上訴指摘
    被告有殺人之故意，原審認事用法尚有違誤等語，雖無理由
    ，惟原判決既有上開可議之處，仍應由本院予以撤銷改判。
    爰審酌被告僅因細故即對被害人施以恐嚇言詞之犯罪動機、
    目的及手段、犯行對被害人所生之危害程度、犯罪後之態度
    及被害人表示不予追究等一切情狀，量處如主文第2項所示
    之刑，並諭知易科罰金之折算標準。至扣案之水果刀1支，
    雖為被告所有，然與被告上開恐嚇危害安全之犯行並無直接
    關連，爰不予宣告沒收。
肆、不另為公訴不受理部分：
一、公訴意旨另以：被告陳信利於上開時、地，係基於殺人之犯
    意，先至上開便利商店購買水果刀1支後，將該刀之刀鞘丟
    擲於該店內地面，並持該水果刀返回上開廣場，朝朱天源之
    右胸部刺殺1刀，並於朱天源負傷逃往臺北縣三重市○○街
    110號之溪尾郵局方向之際，持上開水果刀再往朱天源之右
    後背砍殺1刀。而朱天源經緊急送醫，仍受有右前胸及右後
    背分別長達3公分，傷口並深及肌肉層之傷害。嗣經警據報
    前往現場，當場逮捕被告，並扣得水果刀1支。因認被告此
    部分涉犯刑法第271條第2項、第1項之殺人未遂罪嫌。
二、按犯罪事實應依證據認定之，無證據不得認定犯罪事實，刑
    事訴訟法第154 條第2 項定有明文。又認定不利於被告之事
    實，須依積極證據，苟積極證據不足為不利於被告事實之認
    定時，即應為有利於被告之認定，更不必有何有利之證據（
    最高法院30年上字第816 號判例可資參照）。復按殺人與傷
    害之區別，應以有無殺意為斷，即行為人於下手時有無決意
    取被害人之生命為準，至於被害人受傷處是否致命部位，及
    傷痕多寡、輕重為何等，亦僅得供審判者心證之參考，究不
    能據為絕對之標準。又被害人受傷之程度，被害人受傷處所
    是否為致命部位，及傷痕多寡，輕重如何，僅足供認定有無
    殺意之參考，究不能據為區別殺人未遂與傷害之絕對標準，
    故不能僅因被害人受傷之位置係屬人體要害，即認定加害人
    自始即有殺害被害人之犯意。故而判斷行為人於行為當時，
    主觀上是否有殺人之故意，除應斟酌其使用之兇器種類、攻
    擊之部位、行為時之態度、表示外，尚應深入觀察行為人與
    被害人之關係、衝突之起因、行為當時所受之刺激、下手力
    量之輕重，被害人受傷之情形及行為事後之態度等各項因素
    綜合予以研析（最高法院18年上字第1309號判例、94年度台
    上字第6857號、89年度台上字第6958號判決意旨參照）。
三、公訴人認被告涉有殺人未遂罪嫌，無非係以證人朱天源於警
    詢時之證述、證人翁聖格、吳國琳於警詢及偵查時之證述、
    證人即警員蔡家閔於偵查時之證述，及上開便利商店統一發
    票、驗傷診斷證明書、被害人之急診病歷資料、現場照片、
    臺北縣政府警察局三重分局99年12月12日北縣警重刑字第09
    90062848號函所附扣案水果刀鑑定報告、水果刀1支等為其
    主要論據。
四、訊據被告陳信利固坦承有於上開時、地至便利商店購買水果
    刀等情，惟堅決否認有何殺人未遂犯行，辯稱：伊與朱天源
    是十幾年的朋友，關係很好，99年11月10日當天伊與朱天源
    喝酒，從11時喝到16時，有起口角，朱天源說要叫兄弟處理
    ，伊問他要叫兄弟處理什麼事，朱天源叫伊不要問那麼多，
    並順手揮到伊左臉頰，伊就跑到萊爾富便利商店買刀子，只
    是要嚇嚇朱天源，當時2人都酒醉，有互搶刀子，之後的事
    伊就不清楚了，伊砍朱天源何部位、幾刀以及刀子丟到哪裡
    等，伊都不清楚等語。經查：
（一）被告有於上開時、地，因酒後與朱天源起爭執，遂至上開
      便利商店購買水果刀1把，將該刀之刀鞘丟擲於店內地面
      ，持該水果刀返回「廣一廣場」與朱天源爭吵，並持刀揮
      向朱天源上半身，復持刀追往溪尾郵局方向，再持刀劃傷
      朱天源背部，並與朱天源在溪尾郵局前扭打，朱天源將水
      果刀搶下後，把刀丟至郵局前的水溝內，致朱天源受有右
      前胸及右背分別3公分之刀傷，傷口深及肌肉層之傷害，
      員警蔡家閔據報前往現場，當場逮捕被告等情，業據證人
      朱天源於警詢時、證人翁聖格、吳國琳於警詢及偵查時（
      見偵查卷第11、12、100至102頁）、證人蔡家閔於偵查時
      （見偵查卷第126頁）證述明確，並有卷附上開便利商店
      統一發票、驗傷診斷證明書、朱天源之急診病歷資料、現
      場及朱天源受傷照片（見偵查卷第21、24至33、130至135
      頁）及水果刀1支扣案足資佐證，此部分事實，應堪認定
      。是應審究者為被告為上開行為時，主觀上有無殺人之故
      意。
（二）證人即被害人朱天源於警詢時固證稱：當時伊跟被告在「
      廣一廣場」喝酒聊天，被告說伊孫子被毆打的事，要去幫
      伊討回來，伊跟被告說沒關係，不用了，之後被告說要去
      廁所，回來之後莫名奇妙地找伊麻煩，之後被告係持水果
      刀朝其右胸口刺下去，伊跑到溪尾郵局前又被刺中右背，
      被告當時有置伊於死之意圖等語（見偵查卷第9頁背面）
      。然查：
   1、證人朱天源於原審時證稱：伊與被告感情很好，與被告認
      識20年，是換帖兄弟，平時亦無糾紛、仇恨，也無金錢債
      務等語（見原審卷第49頁背面、第50頁背面），足見被告
      與朱天源間原本是結交多年之好友，雙方感情融洽，並無
      任何糾紛仇隙，被告是否會如證人朱天源於警詢所述：「
      被告說伊孫子被毆打的事，要去幫伊討回來，伊跟被告說
      沒關係，不用了」之細故，即對朱天源萌生致其於死之殺
      人故意，或縱朱天源死亡亦不違背其本意之不確定故意，
      已非無疑。
   2、又證人朱天源雖受有右前胸及右背分別3公分、傷口深及
      肌肉層之刀傷，然觀諸卷附朱天源受傷之照片（見偵查卷
      第32、33頁），其所受之刀傷係長條形之撕裂傷，而被告
      持用之水果刀，其刀刃前方為尖形，刀刃長9.6公分、最
      寬處2.1公分，刀柄長11.5公分，有臺北縣政府警察局三
      重分局99年12月12日北縣警重刑字第0990062848號函所附
      水果刀鑑定報告及照片（見偵查卷第136、137頁）在卷可
      佐，是以被害人所受傷勢及被告持用之兇器兩相比對之結
      果，足認朱天源所受之刀傷，應非被告持該水果刀以「刺
      」之方式所刺傷，而應係以揮舞之方式所劃傷，是證人朱
      天源於警詢時稱被告係持水果刀朝其右胸口刺下去、又刺
      中右背云云，與客觀上其所受傷勢情狀，亦難認相符。
   3、再由被告持用之水果刀之刀刃形狀（尖形）及刀刃、刀柄
      之長度（刀刃長9.6公分、最寬處2.1公分，刀柄長11.5公
      分）以觀，被告若欲殺害朱天源，自應以持水果刀刺殺之
      方式為之，刀刃始易深入傷及被告身體內足以致死之重要
      器官，若以持水果刀揮舞割劃之方式為之，亦應朝頸部等
      有主要血管動脈經過之處下手，始能達其殺人之目的，雖
      被告為上開行為時，係在飲酒之後，然其仍可先前往便利
      商店購買水果刀，顯見其當時並無受酒精影響其判斷及行
      為控制能力之情事，其可自行控制其行為，遂行其主觀之
      犯意，然被告卻僅係持水果刀以揮舞之方式，劃傷朱天源
      之右前胸及右背部，並非對足以致人於死之人體重要器官
      或部位下手，與主觀上欲殺人者之行為手段並不相同。再
      參酌朱天源於99年11月10日下午4時45分許，由救護車護
      送至臺北縣立醫院急診時，在右側胸肌處及右背有二處撕
      裂傷，進行急診外科處置後，經醫師病情解釋及完成衛教
      ，即於同日下午6時25分許，即經許可離院，而由親友接
      回，有臺北縣立醫院99年12月13日北縣醫歷字第0990 01
      4005號函文所附之急診病歷資料可證（見偵查卷第131 至
      135頁），足認朱天源受傷部位確僅為肌肉層、皮膚割開
      等傷害，未至內臟等致命部位，益徵被告下手力量不重，
      亦難認被告上開所為係基於殺人之犯意為之。
   4、綜上，依被告與朱天源間之關係、發生衝突之原因、被告
      持刀攻擊朱天源之手段、方式、下手輕重，及朱天源受傷
      之部位、傷勢之嚴重程度等客觀情狀綜合判斷，均不足以
      推論被告有致朱天源於死之殺人故意，或縱朱天源死亡亦
      不違背其本意之不確定故意。是證人朱天源於警詢時陳稱
      ：被告當時有置伊於死之意圖云云，尚難採信。
（三）證人即現場附近住戶吳國琳於偵查時證稱：看到被告與被
      害人在溪尾郵局前扭打，未目睹被告持刀揮刺被害人的舉
      動等語（見偵查卷第102頁）；另證人即萊爾富便利商店
      店長翁聖格於偵查時證稱：伊有看到被告持刀刺向被害人
      上半身，但沒有刺到，伊就立刻回櫃檯報警，伊就沒有辦
      法再注意被告及被害人，之後的情形伊就不清楚等語（見
      偵查卷第101頁），是證人吳國琳、翁聖格之證述，僅能
      證明被告有持刀攻擊被害人及雙方發生扭打之情事，亦無
      從據以證明被告行為時主觀上有殺人之犯意。另被告於警
      詢時雖陳稱：「我一氣之下便拿刀殺他（指朱天源）」、
      「我用水果刀刺殺朱天源」等語（見偵查卷第7頁），惟
      其於同日經移送檢察官訊問時，隨即表明：「我只是買刀
      嚇他，沒有真的要殺他」等語（見偵查卷第44頁），是其
      於警詢時所述之「殺」、「刺殺」等語，應僅係陳述其持
      刀揮舞割劃被害人之客觀行為，亦非得執以認為被告主觀
      上有殺人犯意。至被告於持刀攻擊朱天源之過程中，雖先
      有對朱天源恫稱：「要給你死」之言語，及於朱天源逃離
      時，有持刀自後追擊之情事，然依被告與朱天源間之關係
      、發生衝突之原因、被告持刀攻擊朱天源之手段、方式、
      下手輕重，及朱天源受傷之部位、傷勢之嚴重程度等客觀
      情狀，均無法推論被告有致朱天源於死之殺人故意或不確
      定故意，有如前述，足見被告於為上開攻擊行為前對朱天
      源所為上開恐嚇之言語，無非係虛張聲勢以恫嚇朱天源而
      已，並非其主觀上確有殺人之故意。再者被告於朱天源逃
      離時，雖有自後追趕之情事，然其亦僅於追及時，持刀揮
      舞劃傷朱天源之右背，並無其他足以造成朱天源嚴重傷害
      危及生命之攻擊動作，是其追趕行為，應僅係為遂行其傷
      害目的而為之，而非得據以為被告主觀上有殺人犯意之事
      證。
（四）綜上所述，本院審酌上開各情，認檢察官所舉各項證據，
      尚不足為被告持刀攻擊朱天源時，有殺人之故意或不確定
      故意之積極證明。此外，復查無其他證據足認被告確有殺
      人之犯意，自不能逕以殺人未遂罪責相繩。然被告因與朱
      天源發生細故爭吵，隨即前往便利商店購買水果刀後，蓄
      意持刀傷害朱天源之事實，應堪認定。被告辯稱伊當時酒
      醉，知道有互搶刀子，之後的事伊就不清楚了，伊砍朱天
      源何部位、幾刀以及刀子丟到哪裡等，伊都不清楚云云，
      並非足採，是被告於行為時，應係基於傷害之犯意而實施
      上述加害行為，應構成刑法第277條第1項之傷害罪。檢察
      官認被告係犯刑法第271條第2項、第1項之殺人未遂罪嫌
      ，容有誤會。又被告此部分所為，既係犯刑法第277條第1
      項之傷害罪，依同法第287條前段之規定，須告訴乃論。
      然被害人朱天源於警詢時已表明不要提出告訴等語（見偵
      查卷第10頁），其於檢察官偵查時未曾到庭應訊，亦未曾
      具狀表示訴追被告此部分犯行之意思，是被告此部分犯行
      未經告訴，應依刑事訴訟法第303條第3款前段規定，原應
      諭知公訴不受理之判決，惟因此部分與被告上開恐嚇危害
      安全部分，檢察官認屬實害行為吸收危險行為之實質上一
      罪關係，爰不另為公訴不受理之諭知。
五、檢察官上訴意旨略以：(1)被告於警詢、偵查及原審時，均曾
    陳稱購買少果刀是為了嚇唬朱天源，證人翁勝格於偵查時亦
    證稱被告購買水果刀時，狀似氣憤，購得水果刀後即拆除外
    包裝，將刀鞘丟在店內，手握水果刀離去。顯見被告被告購
    買水果刀確係對朱天源實施犯罪之用，朱天源於原審時所述
    係迴護被告之詞，原判決以其審理時之證言為認定被告係犯
    傷害罪，非殺人未遂罪之證據之一，顯有違誤。(2)證人朱天
    源於警詢及審理時證言相互矛盾，其於原審時稱未閱覽警詢
    筆錄即簽名云云，原審依據其所言，率爾推翻其警詢所述之
    憑信性，未依檢察官聲請查證其警詢與審理中所言何者為可
    採，顯有違誤。(3)依據被害人診斷證明書所示，其身體前、
    後均受被告所持之水果刀刺及，顯係遭刻意為之，非如被告
    所辯是削水果時過失刺及被害人身體。(4)被害人之傷雖僅及
    肌肉層，未及內臟，但此係因被告當時已飲酒達呼氣酒精濃
    度每公升0.96毫客，無法有效控制水果刀以遂行殺人犯意，
    及被告逃脫被告實力掌控之故，原審徒以被告此次殺人技巧
    未臻純熟，推論被告無殺人犯意，顯係倒果為因。(5)被告並
    非無生活經驗人，應知於酒醉狀況下，持刀恣意向他人揮砍
    ，可能無法精確控制方向而刺及他人身體重要部位，導致他
    人死亡。被告仍執意揮砍，並追趕被害人，致被害人胸部、
    背部受傷，至少有殺人之未必故意。(6)被害人於原審時一再
    強調其不願提出告訴，因不欲失去好友，在在說明其有迴護
    被告之動機，原審未查，採納其於審理時有利被告之證詞，
    顯有違誤等語。然查：證人朱天源於原審時之證述，確屬迴
    護被告之詞，不足採信，有如前述（見理由貳），原審採信
    證人朱天源於原審時有關被告是不小心刺到伊、警詢筆錄伊
    未看過即簽名等迴護被告之部分證言，非無可議之處，上訴
    意旨此部分所指，固非無據，然證人朱天源於警詢時指述被
    告有殺人犯意一節，並無其他證據足資佐證，且被告酒後為
    上開犯行前，仍可先前往便利商店購買水果刀，顯見其當時
    並無受酒精影響其判斷及行為控制能力之情事，並非無法控
    制其行為遂行其主觀犯意，然以事發當時被告與朱天源之關
    係、發生衝突之原因、被告持刀攻擊朱天源之手段、方式、
    下手輕重，及朱天源受傷之部位、傷勢之嚴重程度等客觀情
    狀綜合判斷，均不足以推論被告有致朱天源於死之殺人故意
    ，或縱朱天源死亡亦不違背其本意之不確定故意，被告所為
    應屬故意傷害犯行等情，均已如前述【見理由肆、四（二）
    】。至被告於購買水果刀時，縱有狀似氣憤，購得後並立即
    拆除外包裝，將刀鞘丟在店內，手握水果刀離去等情，然此
    亦僅足證明其於購買水果刀時，有急欲持刀攻擊朱天源之意
    圖而已，況其於警詢、偵查及原審時既均陳稱其購買水果刀
    是為了嚇唬朱天源等語，自無從據以推論被告持刀攻擊朱天
    源時，主觀上有致朱天源於死之殺人故意。從而，檢察官仍
    執前詞，主張被告上開行為應犯殺人未遂罪，復未提出其他
    積極事證證明被告確有何殺人之意圖，其上訴為無理由，應
    予駁回。
伍、被告經本院合法傳喚，無正當理由不到庭，爰不待其陳述，
    為一造辯論判決。
據上論斷，應依刑事訴訟法第369條第1項前段、第364條、第371
條、第299條第1項前段，刑法第305條、第47條第1項、第41條第
1項前段，判決如主文。
本案經檢察官許仲瑩到庭執行職務。
中    華    民    國   100    年    10    月    5     日
                  刑事第五庭審判長法  官  王敏慧
                                  法  官  崔玲琦
                                  法  官  白光華
以上正本證明與原本無異。
檢察官如不服本判決，應於收受送達後10日內向本院提出上訴書
狀，其未敘述上訴之理由者並得於提起上訴後10日內向本院補提
理由書（均須按他造當事人之人數附繕本）「切勿逕送上級法院
」。
被告不得上訴。
                                  書記官  廖鴻勳
中    華    民    國   100    年    10    月    5     日
附錄法條：
刑法第305條
以加害生命、身體、自由、名譽、財產之事，恐嚇他人致生危害
於安全者，處 2 年以下有期徒刑、拘役或 3 百元以下罰金。